【裁判字號】    97,破抗,7
【裁判日期】    970305
【裁判案由】    宣告破產
【裁判全文】
臺灣高等法院民事裁定                   97年度破抗字第7號
抗 告 人  甲○○
上列抗告人因聲請宣告破產事件，對於中華民國96年12月24日臺
灣板橋地方法院96年度破字第114號裁定提起抗告，本院裁定如
下：
    主  文
原裁定廢棄，發回臺灣板橋地方法院。
    理  由
一本件抗告人以不能清償債務為由，聲請原法院對之宣告破產，
  原法院以：抗告人聲請宣告破產雖已依破產法第62條規定提出
  債權人及債務人名冊，然該清冊中部分債務人並未記載地址，
  乃於民國96年11月27日以函通知補正，並於同年月30日送達抗
  告人之送達代收人，此有送達證書在卷可稽；惟抗告人固於96
  年12月13日具狀補正債務人地址，然仍有郭玉姬部分迄未補正
  ，則抗告人提出之債務人清冊，記載即有未詳盡之處。又債權
  人是否依破產程序行使其權利，乃屬債權人得自由選擇之權利
  ，然債務人對於抗告人所負債務乃屬日後得成為構成破產財團
  之財產而得由債權人依照破產程序分配之財產，故是否確實對
  於債務人負有債務乃屬有必要調查之事項；本件抗告人迭經原
  法院以函及電話通知補正，惟迄未補正，是應認抗告人未遵規
  定提出明晰正確之債務人清冊，其聲請於法自有未合為由，予
  以裁定駁回。
二抗告意旨略以：伊收受原法院補正通知後，即具狀將除債務人
  郭玉姬外，全部債權人及債務人之地址與聯絡電話呈報原法院
  ，伊並非未為補正；而伊僅知悉郭玉姬之聯絡電話，且前曾聯
  絡郭玉姬以探知其地址，但其拒不提供，亦表示無意願參與程
  序。又郭玉姬除尚未給付伊合會金新臺幣（下同）18萬元外，
  並曾借貸予伊110萬元，倘郭玉姬主張抵銷後，尚對伊有92萬
  元之債權，亦即為伊債權人之一。詎原法院未依職權為必要之
  調查，即以突襲性裁判駁回伊之聲請，實難甘服，爰提起抗告
  ，求予廢棄原裁定等語。
三按破產，對債務人不能清償債務者，宣告之。債務人不能清償
  債務者，依破產法所規定之和解或破產程序，清理其債務。債
  務人停止支付者，推定其為不能清償。破產法第57條、第1條
  第1、2項分別定有明文。故債務人是否停止支付雖係債務人之
  主觀行為，但只須債務人有對一般金錢債務停止支付之情形，
  即可聲請宣告破產，但破產宣告聲請人之聲請是否屬實？是否
  符合要件？法院於破產事件裁定前，得依職權為必要之調查，
  並傳訊債務人、債權人及其他關係人，亦為破產法第63條第2
  項所明定。故債務人聲請宣告破產，倘已釋明其債務存在及停
  止支付，即為已足，無須再為證明債務係屬真正，受聲請之法
  院即應予以調查；因之，同法第62條規定，所應附具之財產狀
  況說明書及其債權人、債務人清冊是否屬實，乃法院應予審酌
  調查之事項。
四查本件抗告人既已陳明其剩餘資產約為3,982,400元，而債務
  約為75,644,203元，計有債權人31人及有債務人6人，並提出
  亞東紀念醫院96年10月19日診字第0960032155號乙種診斷證明
  書、財產清單、龍巖人本服務股份有限公司權利憑證、龍巖人
  本服務股份有限公司真龍殿商品買賣契約書、麗昌國際有限公
  司基本資料查詢表、動產照片、債務明細、債權人及債務人名
  冊等件影本為證（原法院卷第7-20頁、第28-29頁）；依前開
  說明，原法院就抗告人之聲請，應依職權為必要之調查，以明
  其「全部」財產是否不足清償債務，及有無財產可構成破產財
  團，清償破產財團債務及破產財團費用等，乃原法院遽以抗告
  人未提出債務人之中一人即郭玉姬之地址為由，予以裁定駁回
  ，即有可議。茲姑不論抗告人所陳報之債權及債務數額是否屬
  實，然據其提出之財產清單、債務明細所載（第8-9頁、第17-
  18頁），郭玉姬除積欠18萬元外，尚對抗告人有110萬元之債
  權，倘抗告人所陳尚非虛妄，則對郭玉姬應為如何之送達，乃
  破產宣告後應為如何通知、公告及破產財團管理之事項，當非
  是否宣告破產所應斟酌，況破產法第113條亦有主張抵銷之規
  定；縱抗告人對於郭玉姬部分所陳摻有虛假，亦為抗告人是否
  犯破產法第152條至第154條規定之罪責問題。是原法院未遑調
  查明晰，遽以抗告人未依規定提出明晰正確之債務人清冊，認
  其聲請於法不合，而裁定駁回其聲請，自嫌速斷。抗告意旨指
  摘原裁定不當，求予廢棄，非無理由；又破產事件倘經准許，
  所應進行之程序應由原法院為之，自當由本院將原裁定廢棄，
  發回原法院更為適法處理。爰裁定如主文。
中    華    民    國    97    年    3    月    5    日
                    民事第十六庭
                        審判長法  官 沈方維
                              法  官 呂淑玲
                              法  官 湯美玉
正本係照原本作成。
不得再抗告。
中    華    民    國    97    年    3     月    5     日
                              書記官 蕭進忠


司法院資訊處製作；財團法人民間司法改革基金會備份。
